臺灣高雄地方法院刑事判決
111年度審訴字第30號
公  訴  人  臺灣高雄地方檢察署檢察官
被      告  侯兆謙


上列被告因妨害秩序等案件，經檢察官聲請以簡易判決處刑（10
9年度偵字第24048號），本院認不宜以簡易判決處刑（原案號：
110年度簡字第2902號），改行通常程序審理，因被告於準備程
序中就被訴事實為有罪之陳述，經本院告知簡式審判程序之旨，
並聽取當事人之意見後，裁定由受命法官獨任進行簡式審判程序
，茲判決如下：
    主  文
侯兆謙犯意圖供行使之用而攜帶兇器在公共場所聚集三人以上施
強暴在場助勢罪，處有期徒刑貳月，如易科罰金，以新臺幣壹仟
元折算壹日。扣案之球棒貳支、行動電話壹支（含門號00000000
00號SIM卡壹枚）均沒收。
    事  實
一、侯兆謙因聽聞友人邱煒祐（所涉妨害秩序罪嫌，由本院另行
    審結）與他人具債務糾紛，遂受邱煒祐之邀集一同前往尋仇
    ，故於民國109年11月18日4時11分許，自行駕駛自小客車前
    往莊凱迪及其母親莊香枝位於高雄市○鎮區○○○路000巷00號
    之住處前，邱煒祐則與綽號「霆仔」之成年男子（下稱「霆
    仔」）、「霆仔」所邀集綽號「阿呆」之成年男子（下稱「
    阿呆」）另行駕車抵達該址而與侯兆謙會合，詎侯兆謙明知
    於公共場所聚集3人以上實施強暴，顯足以造成公眾之危害
    及恐懼，並妨害社會秩序安寧，竟仍基於攜帶兇器在公共場
    所聚集3人以上實施強暴而在場助勢之犯意，於邱煒祐手持
    不具殺傷力之空氣槍朝上開住處門窗射擊，致該住處窗戶、
    大門玻璃破碎損毀，以此方式施強暴行為之時，駕駛置有足
    以對他人生命、身體構成威脅之球棒2支之上開自小客車在
    現場助勢；嗣於同日4時30分許，侯兆謙等4人於獲悉莊凱迪
    搭乘之車輛所在地點後，再驅車前往高雄市○○區○○路000號
    前，侯兆謙並承前犯意，於邱煒祐、「霆仔」、「阿呆」持
    鐵管、斧頭等兇器朝停放在此、由張予槐承租並於稍早搭載
    莊凱迪之車牌號碼000-0000號租賃小客車猛砸，致該車車窗
    玻璃、板金及輪胎多處損毀而以此方式施強暴行為之時，在
    現場手持上開球棒2支從旁助勢，並均足以妨害社會秩序安
    寧。
二、案經高雄市政府警察局前鎮分局報告臺灣高雄地方檢察署檢
    察官偵查後聲請簡易判決處刑。
    理  由
一、本件被告侯兆謙所犯係死刑、無期徒刑、最輕本刑為3年以
    上有期徒刑以外之罪，亦非屬高等法院管轄第一審之案件，
    其於準備程序進行中就被訴事實為有罪之陳述，經受命法官
    告知簡式審判程序之旨，並聽取當事人之意見後，本院認適
    宜改依簡式審判程序進行，爰依刑事訴訟法第273條之1第1
    項、第284條之1規定，由本院裁定進行簡式審判程序。又本
    件之證據調查，依刑事訴訟法第273條之2之規定，不受同法
    第159條第1項、第161條之2、第161條之3、第163條之1及第
    164條至第170條規定之限制，合先敘明。
二、上開犯罪事實，業據被告侯兆謙於警詢、偵查及本院審理中
    坦承不諱，核與同案被告邱煒祐於警詢及偵查中之供述、證
    人即被害人莊香枝、莊凱迪、告訴人張予槐及證人邱健忠、
    林嘉偉於警詢之證述情節大致相符，並有高雄市政府警察局
    前鎮分局搜索扣押筆錄、扣押物品目錄表、扣押物品收據、
    扣案物品本身及照片、監視錄影畫面翻拍照片、內政部警政
    署刑事警察局110年1月18日刑鑑字第1098041151號鑑定書、
    被害人莊香枝住處遭毀損之大門玻璃照片、車輛詳細資料報
    表、行照影本等件在卷可稽，足認被告侯兆謙前揭任意性自
    白確與事實相符，應堪採信。從而，本件事證明確，被告侯
    兆謙犯行堪以認定，應依法論罪科刑。
三、論罪科刑
　㈠核被告侯兆謙所為，係犯刑法第150條第2項第1款、第1項前
    段之意圖供行使之用而攜帶兇器在公共場所聚集3人以上施
    強暴在場助勢罪。又刑法第150條之罪係為保護社會整體秩
    序、安全，屬於國家法益而非個人法益，是被害人莊香枝、
    莊凱迪及告訴人張予槐雖遭施以強暴行為，惟被告侯兆謙在
    場助勢之行為仍僅侵害單一國家法益，應僅成立單純一罪。
    另刑法第150條第1項乃所謂必要共犯之「聚合犯」立法類型
    ，法條已就其首謀、下手實施、在場助勢等參與犯罪程度之
    不同而有相異之刑罰規定，各參與不同程度犯罪行為者之間
    ，即不能適用刑法總則共犯之規定（最高法院109年台上字
    第2708號判決意旨參照），是被告侯兆謙即無與首謀或下手
    實施強暴行為而參與犯罪程度與其迥異之「霆仔」、「阿呆
    」及同案被告邱煒祐成立共同正犯之餘地。
　㈡按犯刑法第150條第1項之罪，而有意圖供行使之用而攜帶兇
    器或其他危險物品犯之之情形者，得加重其刑至2分之1，刑
    法第150條第2項第1款定有明文。而上開條文既為相對加重
    之得加重條件，事實審法院即應依個案具體情狀，考量案發
    當時客觀環境、犯罪情節及危險影響程度、涉案程度等事項
    ，綜合權衡考量是否有加重其刑之必要性。查本件被告侯兆
    謙雖攜帶具兇器性質之球棒2支從旁助勢，然審酌被告侯兆
    謙於警詢及本院審理中自陳其案發當時本來要去他處喝酒，
    但因同案被告邱煒祐臨時邀集遂駕車前往助陣，而上開球棒
    本即放在其車內等語（見警卷第27頁至第28頁、審訴卷第55
    頁至第57頁），顯見被告侯兆謙前往現場助勢之動機相對單
    純，亦無為前往助勢而特意攜帶兇器之情形，且考量被告侯
    兆謙既僅在場圍觀助勢，涉案程度顯較同案被告邱煒祐等犯
    罪核心角色輕微，是認未加重前之法定刑應足以評價被告侯
    兆謙之犯行，即無依刑法第150條第2項第1款規定加重其刑
    之必要，併予敘明。
　㈢爰以行為人之責任為基礎，審酌被告侯兆謙與被害人莊香枝
    、莊凱迪、告訴人張予槐素不相識，僅因同案被告邱煒祐邀
    集，遂無視案發地點均為公共場所，於同案被告邱煒祐及「
    霆仔」、「阿呆」在深夜下手實施強暴行為之時，恣意持具
    兇器性質之球棒2支從旁助勢，影響社會安寧、妨害公共秩
    序，並助長社會暴戾風氣，所為實屬不該；惟考量被告侯兆
    謙犯後均坦認犯行，態度尚可，並已於偵查中與被害人莊香
    枝達成和解，有被害人莊香枝之陳報狀在卷可查（見偵字卷
    第123頁），堪認所為犯行已取得被害人莊香枝之諒解，兼
    衡其如臺灣高等法院被告前案紀錄表所示之品行素行、自陳
    僅因同案被告邱煒祐糾集即前往現場助勢之犯罪動機及目的
    、持球棒在旁助勢而未下手實施強暴行為之犯罪手段及參與
    程度，暨其於本院審理中自述之學歷、職業、經濟、婚姻與
    家庭狀況（見審訴卷第57頁至第58頁）等一切具體情狀，併
    參酌檢察官陳述之量刑意見（見審訴卷第58頁），量處如主
    文所示之刑，並諭知易科罰金之折算標準，以資懲儆。
四、沒收
　㈠扣案之球棒2支、行動電話1支（含門號0000000000號SIM卡1
    枚），均係被告侯兆謙所有且分別用以攜帶助勢、與同案被
    告邱煒祐聯繫聚集事宜乙節，業經被告侯兆謙於本院審理中
    供承在卷（見審訴卷第55頁至第56頁），核屬被告侯兆謙所
    有並供犯罪所用之物，爰均依刑法第38條第2項前段規定宣
    告沒收。
　㈡至其餘扣案物品，因均非被告侯兆謙所有（見警卷第95頁）
    ，爰不於其所犯罪刑項下宣告沒收。
五、另同案被告邱煒祐被訴部分，由本院另行審結，併此敘明。
據上論斷，應依刑事訴訟法第452條、第273條之1第1項、第299
條第1項前段，刑法第150條第2項第1款、第1項前段、第41條第1
項前段、第38條第2項前段，刑法施行法第1條之1第1項，判決如
主文。
本案經檢察官蕭琬頤聲請以簡易判決處刑，檢察官吳協展到庭執
行職務。
中　　華　　民　　國　　111 　年　　3 　　月　　23　　日
                  刑事第六庭    法　官  莊維澤
以上正本證明與原本無異。
如不服本判決，應於判決送達之日起20日內向本院提出上訴書狀。　　　　　　　　　　　　　　　　　　　　　         
中　　華　　民　　國　　111 　年　　3 　　月　　23　　日
                                書記官　吳韻芳
附錄本案論罪科刑法條全文：
中華民國刑法第150條
在公共場所或公眾得出入之場所聚集三人以上，施強暴脅迫者，
在場助勢之人，處一年以下有期徒刑、拘役或十萬元以下罰金；
首謀及下手實施者，處六月以上五年以下有期徒刑。
犯前項之罪，而有下列情形之一者，得加重其刑至二分之一：
一、意圖供行使之用而攜帶兇器或其他危險物品犯之。
二、因而致生公眾或交通往來之危險。